【裁判字號】    95,易,140
【裁判日期】    950919
【裁判案由】    詐欺等
【裁判全文】
臺灣雲林地方法院刑事判決               95年度易字第140號
公  訴  人  臺灣雲林地方法院檢察署檢察官
被      告  丁○○
                    現於臺灣雲林第二監獄執行中
上列被告因恐嚇取財等案件，經檢察官提起公訴（95年度偵字第
276 號、第1033號），被告於準備程序中就被訴事實為有罪之陳
述，經本院聽取當事人意見後，裁定進行簡式審判程序，判決如
下：
    主  文
丁○○幫助共同連續意圖為自己不法所有，以詐術使人將本人之
物交付，累犯，處有期徒刑肆月; 又意圖為自己不法所有，以恐
嚇使人將本人之物交付，累犯，處有期徒刑壹年，扣案之玩具手
槍壹支（槍枝管制編號：0000000000）沒收之。應執行有期徒刑
壹年月，扣案之玩具手槍壹支（槍枝管制編號：0000000000）
沒收之。
    事  實
一、丁○○前因竊盜及搶奪案件，經本院以91年度訴字第279 號
    分別判處有期徒刑3月及1年，應執行有期徒刑1年2月確定，
    並於民國91年11月26日入監服刑，嗣於92年12月9日假釋付
    保護管束出監，93年1月22日保護管束期滿其假釋未經撤銷
    ，視為執行完畢。詎仍不知悔改，復於94年11月間某日，在
    雲林縣虎尾鎮某電玩店得知某姓名年籍不詳之成年男子欲收
    購他人金融機構帳戶之存簿、提款卡及印章，丁○○雖預見
    收購他人金融帳戶者常與從事財產犯罪密切相關，且取得他
    人存簿之目的通常在於避免檢警機關追查贓款流向，並掩飾
    犯罪所得，又認知販賣帳戶雖無引發他人萌生犯罪之確信，
    但仍以縱然有人持以犯罪亦無違反其本意之幫助犯意，於94
    年11月間某日，將其開設之中華郵政股份有限公司虎尾郵局
    （下稱虎尾郵局）帳號00000000000000號之存簿、提款卡及
    印章在虎尾鎮廉使里某電玩店以新臺幣（下同）5,000 元之
    代價售與該男子並告知提款卡密碼，而容任其供詐騙集團作
    為詐欺時供被害人匯款之用。嗣某詐騙集團成員二名於取得
    上開帳戶後，即基於意圖為自己不法所有之概括犯意，先於
    同年11月18日以不詳方式向戊○○詐得12萬元，復於同年月
    21日下午1 時許撥打電話予住在臺南市之甲○○，其中一名
    先在電話中假裝係甲○○之子向其泣稱：因幫人擔保債務，
    現遭限制自由等語，另名男子旋即接聽並向甲○○佯稱：須
    匯款15萬元始能釋放其子等語，甲○○因此陷於錯誤，立即
    於同日下午1 時18分在臺南市○○街郵局匯款50,000元至丁○○上開虎尾郵局帳戶，嗣因發現其子在網咖中打電腦，始
    知受騙上當。
二、丁○○又意圖為自己不法所有，於94年11月30日晚間8 時13
    分，攜帶其所有不具殺傷力之玩具手槍1 支（槍枝管制編號
    ：000000 0000） ，騎乘機車搭載不知情之黃玉昌（另為不
    起訴之處分）至雲林縣虎尾鎮○○里○○路○ 段482 號金冠
    電子遊戲場，向店員丙○○恐嚇稱：「我在跑路（臺語），
    要跑路費，我不是來搶的，單純是欠錢跑路」等語，並故意
    比手劃腳使丙○○目睹插在其腰間之槍枝，致其心生畏懼，
    乃當場交與丁○○3,000 元，丁○○得手後隨即騎乘機車搭
    載黃玉昌離開。嗣於95年3 月9 日下午4 時55分，丁○○到
    庭應訊後，經其同意偕同警方前往雲林縣斗南鎮○○路○ 段
    494 號其工作處所搜索，並扣得上開玩具手槍一支。
三、案經雲林縣警察局虎尾分局報請臺灣雲林地方法院檢察署檢
    察官偵查起訴。
    理  由
一、訊據被告丁○○對上揭犯罪事實一、二均坦承不諱，其涉犯
    犯罪事實一部分，核與被害人甲○○、戊○○於警詢中證述
    情節相符，復有郵政國內匯款執據、被告虎尾郵局存簿交易
    資料在卷可稽。按刑法上之故意，分為直接故意（確定故意
    ）與間接故意（不確定故意），行為人對於構成犯罪之事實
    ，明知並有意使其發生者為直接故意，行為人對於構成犯罪
    之事實，預見其發生而其發生並不違背其本意者為間接故意
    ，間接故意與有認識的過失之區別，在於二者對構成犯罪之
    事實雖均預見其能發生，但前者對其發生並不違背其本意，
    後者則確信其不發生。衡諸常情，今日一般人至金融機關如
    銀行、郵局等開設帳戶使用，係極為方便容易且迅速之事，
    苟有使用金融存款帳戶之正當用途，自以使用其本人或可信
    賴之親友申請之帳戶，最為便利安全，始可避免帳戶名義人
    反悔或心存歹念，利用通知掛失止付及換摺之方式，將帳戶
    內之款項領走一空，使用帳戶人反將蒙受損失，故苟非具意
    圖以他人帳戶從事不法用途，並藉以逃避查緝，自無向他人
    借用帳戶使用之理，是依一般人通常之知識、經驗，均應知
    他人要求提供帳戶，係欲藉該帳戶取得不法犯罪所得，且欲
    以之隱匿帳戶內資金之實際取得人之身分，被告對此自難諉
    為不知，是被告應可預見其將帳戶提供予他人，可能幫助他
    人從事財產犯罪，顯具有幫助他人犯罪之不確定故意甚明；
    又被告涉犯犯罪事實二部分，核與被害人丙○○於警詢中及
    證人黃玉昌於警詢、偵查中證述情節相符，並有金冠電子遊
    戲場內錄影光碟一片、翻拍之照片9 張（起訴書誤植為5張
    ）在卷可參，並有扣案送內政部警政署刑事警察局鑑定，經
    該局以95年4 月6 日刑鑑字第0950044091號鑑定書認不具殺
    傷力之玩具手槍1 支（槍枝管制編號：0000000000）扣案可
    證。足認被告自白與事實相符。從而，本件事證明確，被告
    上開犯行均堪以認定，自應依法論科。
二、查被告行為後，刑法於94年2 月2 日公布，於95年7 月1 日
    施行，其中與本案有關者有修正第2 條、第30條、第47條、
    第38條、第51條規定。按行為後法律有變更者，適用行為時
    之法律，但行為後之法律有利於行為人者，適用最有利於行
    為人之法律，現行刑法第2 條第1 項訂有明文。此條規定乃
    與刑法第1 條罪刑法定主義契合，而貫徹法律禁止溯及既往
    原則，係規範行為後法律變更所生新舊法律比較適用之準據
    法，是刑法第2 條本身雖經修正，但刑法第2 條既屬適用法
    律之準據法，本身尚無比較新舊法之問題，應一律適用裁判
    時之現行刑法第2 條規定以決定適用之刑罰法律，先予辨明
    。又以本次刑法修正之比較新舊法，應就罪刑有關之共犯、
    未遂犯、想像競合犯、牽連犯、連續犯、結合犯，以及累犯
    加重、自首減輕暨其他法定加減原因（如身分加減）與加減
    例等一切情形，綜其全部罪刑之結果而為比較，最高法院95
    年5 月23日著有95年度第8 次刑庭會議決議可資參照。本院
    經綜合比較上開法律變更之情形，以94年2 月2 日修正公布
    前之規定對於被告較為有利，依據修正後刑法第2 條第1 項
    前段之規定，即應適用修正前之上開刑法規定合先敘明。
三、按刑法上之幫助犯，係對於犯罪與正犯有共同之認識，而以
    幫助之意思，對於正犯資以助力，而未參與實施犯罪之行為
    者而言。是以如未參與實施犯罪構成要件之行為，而係出於
    幫助之意思提供助力，即屬幫助犯，而非共同正犯。又基於
    概括犯意，多次幫助正犯犯罪者，屬連續幫助；另以一次幫
    助行為，幫助正犯連續犯罪者，屬幫助連續。本件被告丁○○基於幫助詐欺之故意，將自己所申請開戶之上開帳戶出售
    交付予真實姓名、年籍不詳之成年男子，使該不詳成年男子
    及其所屬詐騙集團成員進而利用其帳戶詐騙他人匯入款項，
    核其犯罪事實一部分所為，係犯修正前刑法第30條第1 項、
    第339 條第1 項之幫助詐欺取財罪。本件詐騙集團份子取得
    被告之帳戶後，就上開詐欺取財犯行，有犯意聯絡及行為分
    擔，均為共同正犯，應依修正前刑法第28條規定論處，上開
    詐騙集團等人於緊接之時間內先後詐騙被害人甲○○、戊○○等2 人，其所為詐欺取財犯行時間緊接，方法相同，觸犯
    構成要件相同之罪名，顯係基於詐欺取財之概括犯意而為，
    自屬連續犯。被告幫助他人犯前開罪名，應依修正前刑法第
    30 條 第2 項之規定，按正犯之刑減輕之。另核被告犯罪事
    實二部分所為，係犯刑法第346 條第1 項之恐嚇取財罪。被
    告所犯上開二罪犯意個別，行為互殊，構成要件不同，應分
    論併罰。丁○○前因竊盜及搶奪案件，經本院以91年度訴字
    第279 號分別判處有期徒刑3 月及1 年，應執行有期徒刑1
    年2 月確定，並於民國91年11月26日入監服刑，嗣於92年12
    月9 日假釋付保護管束出監，93年1 月22日保護管束期滿其
    假釋未經撤銷，視為執行完畢。此有臺灣高等法院被告前案
    紀錄表一份在卷可佐，其於上開有期徒刑執行完畢後，5 年
    以內再故意犯本件幫助共同連續詐欺取財及恐嚇取財等有期
    徒刑以上之罪，不論依修正前刑法第47條，或修正後刑法第
    47 條 第1 項之規定，均構成累犯，對被告而言並無有利或
    不利之情形，自不生新舊法比較之問題，被告所犯上開二罪
    均應逕依修正前刑法第47條規定，論以累犯，並均加重其刑
    。另
    本件被告所犯刑法第第339 條、第346 條之罪，法定刑有罰
    金刑（銀元1,000 元以下），且為刑法分則編未修正之條文
    而定有罰金刑者，於刑法施行法第1 條之1 修正增訂前，其
    貨幣單位為銀元，是被告所犯上開二罪罰金刑之提高標準，
    於適用罰金罰鍰提高標準條例第1 條前段及現行法規所定貨
    幣單位折算新臺幣條例第2 條規定換算為新臺幣時，均應為
    罰金新臺幣6,000 元以下至元30,000以下（1,000 乘以2 至
    10，再乘以3） 。如適用刑法施行法第1 條之1 規定提高30
    倍，上開二罪罰金刑部分則均為罰金新臺幣30,000元以下（
    1,00 0乘以30），故關於法定刑為罰金部分之提高標準，新
    法並非較有利於被告，因本案相關刑法法條修正綜合比較結
    果，以適用舊法對被告較為有利，為免法律割裂適用，被告
    所犯上二罪名法定罰金刑部分，仍應適用行為時之法律即罰
    金罰鍰提高標準條例第1 條前段及現行法規所定貨幣單位折
    算新臺幣條例第2 條之規定。爰審酌被告幫助共同連續詐欺
    所為助長詐欺集團之猖獗，影響社會交易安全，增加被害人
    追償及警察機關偵查犯罪之困難，恐嚇取財造成社會不安，
    所生危害程度匪淺及其素行、犯罪之動機、目的、手段、犯
    後坦承犯行，態度良好等一切情狀，分別量處如主文所示之
    刑，並定期應執行刑。末查，扣案之無殺傷力玩具槍1 支（
    槍枝管制編號：0000000000）為被告所有，並供其犯上開恐
    嚇取財罪所用，業經被告供陳在卷，應依修正前刑法第38條
    第1項 第2 款之規定沒收。
據上論斷，應依刑事訴訟法第299 條第1 項前段，刑法第2 條第
1 項前段，修正前刑法第30條，刑法第339 條第1 項、第346 條
第1 項，修正前刑法第38條第1 項第2 款、修正前刑法第47條、
修正前刑法第51條第5 款、罰金罰鍰提高標準條例第1 條前段，
判決如主文。
本案經檢察官乙○○到庭執行職務
中    華    民    國    95    年    9     月    19    日
                  刑事第一庭    法  官  楊昱辰
以上正本證明與原本無異。
如不服本判決，應於判決送達後10日內，向本院提出上訴之狀。
                                書記官  黃秋萍
中    華    民    國    95    年    9     月    19    日
中華民國刑法第339條
（普通詐欺罪）
意圖為自己或第三人不法之所有，以詐術使人將本人或第三人之
物交付者，處5 年以下有期徒刑、拘役或科或併科1 千元以下罰
金。
以前項方法得財產上不法之利益或使第三人得之者，亦同。
前二項之未遂犯罰之。
中華民國刑法第346條
（單純恐嚇罪）
意圖為自己或第三人不法之所有，以恐嚇使人將本人或第三人之
物交付者，處6 月以上5 年以下有期徒刑，得併科1 千元以下罰
金。
以前項方法得財產上不法之利益，或使第三人得之者，亦同。
前二項之未遂犯罰之。


司法院資訊處製作；財團法人民間司法改革基金會備份。
